【裁判字號】    99,上易,1002
【裁判日期】    991206
【裁判案由】    贓物
【裁判全文】
臺灣高等法院高雄分院刑事判決        99年度上易字第1002號
上  訴  人
即  被  告  粘耀元
上列上訴人因贓物等案件，不服臺灣高雄地方法院99年度審易字
第1466號中華民國99年8 月12日第一審判決（起訴案號：臺灣高
雄地方法院檢察署99年度偵字第1485、2314、4259號），提起上
訴，本院判決如下：
    主  文
上訴駁回。
    理  由
一、按不服地方法院之第一審判決而上訴者，應向管轄第二審之
    高等法院為之。上訴書狀應敘述具體理由。上訴書狀未敘述
    上訴理由者，應於上訴期間屆滿後20日內補提理由書於原審
    法院，逾期未補提者，原審法院應定期間先命補正。第二審
    法院認為上訴書狀未敘述理由或 上訴有第362條前段之情形
    者，應以判決駁回之。但其情形可以補正而未經原審法院命
    其補正者，審判長應定期間先命補正。刑事訴訟法第361 條
    、第367 條，分別定有明文。所謂不服第一審判決之具體理
    由，必係依據卷內既有訴訟資料或提出新事證，指摘或表明
    第一審判決有何採證認事、用法或量刑等足以影響判決本旨
    之不當或違法，而構成應予撤銷之具體事由，始克當之（例
    如：依憑證據法則具體指出所採證據何以不具證據能力，或
    依憑卷證資料，明確指出所為證據證明力之判斷如何違背經
    驗、論理法則）；倘僅泛言原判決認定事實錯誤、違背法令
    、量刑失之過重或輕縱，而未依上揭意旨指出具體事由，或
    形式上雖已指出具體事由，然該事由縱使屬實，亦不足以認
    為原判決有何不當或違法者（例如：對不具有調查必要性之
    證據，法院未依聲請調查亦未說明理由，或援用證據不當，
    但除去該證據仍應為同一事實之認定），皆難謂係具體理由
    ，俾與第二審上訴制度旨在請求第二審法院撤銷、變更第一
    審不當或違法之判決，以實現個案救濟之立法目的相契合，
    並節制濫行上訴（最高法院97年度台上字第892 號判決意旨
    參照）。是以上訴人之上訴書狀或補提之上訴理由書，雖有
    敘述上訴理由，惟並未具體敘述第一審判決有上述違法、不
    當情形，即與未敘述具體理由無異，其所為上訴，即不符合
    上訴之法定要件。
二、上訴人即被告（下稱被告）上訴意旨略以: 被告粘耀元已與
    被害人以新台幣（下同）50萬元達成和解，顯見被害人認為
    該金額足以彌補被告對其造成之損害，且被告一經警方查獲
    即供出共犯邱茂展，足見被告犯後態度良好，且有悔悟之心
    ，原判決未審酌上述情狀據以量刑及未為緩刑宣告，顯然過
    重云云。經查：
 (一) 本件公訴人係起訴被告粘耀元與邱茂展共同基於牙保贓物
      之犯意聯絡，明知某真實姓名、年籍均不詳自稱「陳建志
      」之成年男子，委託出售之珠寶1 批，均為林妤真於98年
      4 月17日下午7 時47分許，在高雄市○○區○○街「五福
      國中」旁，遭人搶奪之贓物，由粘耀元覓得有意購買之買
      家龔原模後，邱茂展即撥打電話通知該自稱「陳建志」之
      男子，該自稱「陳建志」之成年男子，遂於98年10月15日
      ，在高雄市美術館附近之公園，將委由出售之上開珠寶1
      批，交付邱茂展，再由邱茂展會同粘耀元以及不知情之陳
      韋廷，一同前往設於高雄縣鳳山市○○○路549 號「佳利
      山銀樓」，由不知情之陳韋廷在銀樓門口等候，邱茂展與
      粘耀元則進入「佳利山銀樓」內，以200 萬元價格，出售
      交付予佯裝龔原模父親之鄭帥忠，鄭帥忠購得該批珠寶後
      ，歸還交付林妤真父親林昭龍，而邱茂展、粘耀元因牙保
      贓物所得之200 萬元款項，與該自稱「陳建志」之成年男
      子，朋分花用殆盡等事實（見起訴書），而原審則以上開
      犯罪事實予以論罪科刑，並予理由內敘明：「被告粘耀元
      對於上揭時、地，共同牙保贓物之犯罪事實，坦承不諱，
      核與證人即被害人林妤真、林妤真父親林昭龍、林妤真胞
      妹林佳蓁、林昭龍友人鄭帥忠、「佳利山銀樓」負責人龔
      哲琮、龔哲琮之子龔原模、被告邱茂展友人陳韋廷證述情
      節相符，並有被害人遭搶珠寶照片5 張、通聯調閱查詢單
      1 份在卷可稽，復有空紅包袋1 個、手寫牙保珠寶清單1
      張扣案可憑（見臺灣高雄地方法院檢察署99年度偵字第23
      14號卷第14頁、第19頁），本案事證明確，被告粘耀元上
      揭共同牙保之犯行，均堪認定，應予依法論科」等語( 見
      原判決第2 頁) ，業已詳敘其所憑證據及認定理由，從形
      式上觀察，原判決並無認定事實錯誤或違背法令之情形。
  (二)又刑事審判旨在實現刑罰權之分配的正義，故法院對有罪
      告之科刑，應符合罪刑相當之原則，使輕重得宜，罰當其
      罪，以契合社會之法律感情，此所以刑法第57條明定科刑
      時應審酌一切情狀，尤應注意該條所列10款事項以為科刑
      輕重之標準，俾使法院就個案之量刑，能斟酌至當。而「
      量刑輕重係屬事實審法院得依職權自由裁量之事項，苟已
      斟酌刑法第57條各款所列情狀而未逾越法定刑度，不得遽
      指為違法」（最高法院72年度台上字第6696號判例意旨參
      照）。本件原判決亦於理由內敘明：「審酌被告粘耀元前
      有妨害自由案件，經法院判刑，並執行完畢之紀錄（不構
      成累犯），此有臺灣高等法院被告粘耀元前案紀錄表1 份
      附卷可憑，足見被告粘耀元素行不良，被告正值青壯年，
      明知該不詳姓名而自稱「陳建志」之成年男子所委託出售
      之珠寶，為他人遭搶之贓物，竟為貪圖不法利益，牙保該
      批珠寶，擴大被害人的財產損失，嚴重影響被害人的財產
      權益，犯罪情節重大，犯罪所生損害亦屬重大，惟念及被
      告粘耀元已坦承犯行，本件犯罪手段和平，被告粘耀元業
      已與林妤真成立和解，賠償林妤真50萬元，此有和解書1
      份附卷可憑（見原審卷第71頁），堪認被告對於犯罪所造
      成之損害，付出一定程度之努力，加以彌補等一切情狀，
      量處如主文所示之刑（即有期徒刑4 月）。並斟酌本件被
      之犯罪情節嚴重，林妤真因遭搶奪所遭受之損失，姑不論
      心理層面所生之恐懼，客觀之財產損失即高達200 萬元，
      被告因成立和解所賠償數額50萬元，僅佔林妤真損失金額
      的1/4 ，距離完全填補林妤真之損失，尚有相當之差距，
      本件被告所處如主文所示之刑，其易科罰金之折算標準，
      如以每日1,000 元或2,000 元折算一日，顯屬過輕，而與
      被告本件罪責不相當，爰諭知易科罰金之折算標準如主文
      所示（即以3,000 元折算1 日）」( 見原判決第3 頁) 。
      按行為人犯罪後之態度不同，審酌量刑時自有不同之考量
      ，且量刑輕重係屬事實審法院得依職權自由裁量之事項，
      本案原審已斟酌被告已與被害人和解及被告一經查獲即坦
      承犯行等刑法第57條各款所列情狀，而未逾越法定刑度，
      自不得遽指為違法。被告上訴意旨認原審未斟酌被告已與
      被害人和解及被告一經查獲即坦承犯行（含供出共犯）而
      未為緩刑宣告云云，尚有誤會。
四、綜上所述，本件被告上訴理由並未依據卷內既有訴訟資料或
    提出新事證，指摘或表明第一審判決有何採證認事、用法或
    量刑等足以影響判決本旨之不當或違法，而構成應予撤銷之
    具體事由，依上開說明，本件上訴顯無具體理由而不合法定
    程式，應予駁回，並不經言詞辯論為之。
據上論斷，應依刑事訴訟法第367 條前段、第372 條，判決主文。
中    華    民    國    99    年    12    月    6    日
                 刑事第十一庭   審判長  法  官 翁慶珍
                                        法  官 孫啟強
                                        法  官 石家禎
以上正本證明與原本無異。
不得上訴。
中    華    民    國    99    年    12    月    6    日
                                        書記官 賴梅琴

司法院資訊處製作；財團法人民間司法改革基金會備份。
